臺灣桃園地方法院民事判決　　　　　　　94年度簡上字第30號
上　訴　人　冶達科技股份有限公司
法定代理人　乙○○
訴訟代理人　甲○○
被　上訴人　丙○○
上列當事人間請求損害賠償事件，上訴人對於中華民國93年12月
1 日本院桃園簡易庭93年度桃簡字第924 號第一審判決提起上訴
，本院於民國94年4 月14日辯論終結，判決如下：
    主  文
上訴駁回。
第二審訴訟費用由上訴人負擔。
    事實及理由
一、上訴人主張：
    (一)被上訴人於民國93年5 月間，向上訴人宣稱個人擁有「mo
      neymouse專案企劃」（下稱系爭專案），希望與上訴人合
      作，保證可為上訴人帶來獲利，上訴人誤信為真，乃於93
      年5 月10日與被上訴人簽訂員工合約書，僱用被上訴人擔
      任台北辦事處之主管，每月薪資新台幣（下同）50,000元
      。上訴人並租用台北市信義區○○○路○ 段669 號9 樓之
      2 房屋作為辦公室，供被上訴人上班之用，且提供公司人
      員孫耀堅、王鈞協助、並支援物力予被上訴人。詎被上訴
      人竟在93年6 月21日即提出辭職終止僱傭契約，系爭專案
      則毫無進度，被上訴人未完成任何事宜，其所為之給付洵
      屬「不完全給付」。按兩造間存在之僱傭契約乃契約類型
      之一種，應有民法債編總則之適用，換言之，民法債務不
      履行之規定，均有適用。倘認為受僱人只須供給勞務而不
      必負賠償責任，顯然違反雙務契約之本質，悖離僱用人與
      受僱人間之平衡對價關係。再者，如認為受僱人只須供給
      勞務而不必負損害賠償責任，將誘使受僱人以低劣品質供
      給勞務，造成無效率的結果，違反法律促進經濟效率之本
      質。上訴人因被上訴人不完全之給付受有重大損失，爰依
      民法第227 條、第226 條之規定，請求被告賠償原告租用
      辦公室、購買電腦設備用品、支援之人事薪資、合計共
      146,702 元之損害金。
    (二)又被上訴人未任滿三個月即離職，且績效不良，依上訴人
      「業務主管薪資架構業績制定獎懲辦法」以及「業務薪資
      架構業績制定獎懲辦法」，其薪資應由「副總」降級為「
      專案經理」，並以八折計算，因此被上訴人就93年5 月及
      6 月之薪資僅有權領取薪資29,050元，然被上訴人已領取
      34,034元，共溢領4,984 元，此部分之受領即無法律上之
      原因，爰依民法第179 條之規定請求被上訴人返還該筆款
      項。
    (三)原審認事用法容有違誤，爰依法提起上訴。並聲明：原
      判決廢棄。上開廢棄部分，被上訴人應給付上訴人151,
      686 元，及自起訴狀繕本送達翌日起至清償日止，按年息
      5%計算之利息。
二、被上訴人抗辯：
    (一)被上訴人於93年5 月10日與上訴人訂立僱傭契約，後因個
      人生涯規劃，於93年6 月21日口頭提出辭呈，但在被上訴
      人提出書面辭呈前，上訴人即於翌日（6 月22日）終止兩
      造間之僱傭契約。
    (二)被上訴人於僱傭期間，依約履行僱傭契約事項即已完成對
      價之勞務給付。且被上訴人未曾承諾「保證」系爭專案為
      原告帶來獲利，上訴人承租辦公處所、購置電腦設備及派
      訴外人孫耀堅、王鈞等人支援，係屬上訴人營運及購買財
      產行為之費用，與被上訴人無關。上訴人未經預告逕自終
      止兩造僱傭關係，非可歸責於被上訴人，故被上訴人自不
      負民法不完全給付之債務不履行責任。
    (三)被上訴人於93年5月10日至6月21日間，依兩造僱傭契約擔
      任副總一職，忠實履行僱傭契約事項，雖被上訴人所提供
      之勞務，未達上訴人預期之效果，上訴人仍有給付僱傭報
      酬之義務。被上訴人於任職期間依上訴人公司所規定「副
      總」之薪級領取薪資，自屬有法律上原因，雖上訴人將被
      上訴人降職，但此已在兩造終止僱傭關係之後，是該降職
      處分自不能溯及於前僱傭關係存在之時，因此，上訴人主
      張應依降職處分後之薪級敘薪，陳稱被上訴有溢領薪資，
      應予退還云云，應屬無據。
    (四)原審為上訴人敗訴之判決，自屬允當。爰答辯聲明：駁回
      上訴。
三、法院之判斷：
    (一)上訴人主張兩造於93年5 月10日簽訂僱傭契約，然被上訴
      人僅任職到93年6 月21日，即提出口頭辭呈，是上訴人於
      翌日（6 月22日）起終止兩造間之僱傭契約。被上訴人於
      受僱期間原係擔任「副總」一職，於離職後被降級為「專
      案經理」職務乙節，業據上訴人提出員工合約書、業務主
      管薪資架構業績制定獎懲辦法、業務薪資架構業績制定獎
      懲辦法等影本為證，且為被上訴人所不爭執，堪認為真。
      又上訴人於被上訴人任職期間，為進行系爭專案，曾租用
      台北市信義區○○○路○ 段669 號9 樓之2 房屋作為辦公
      室使用，而支出租金37,170元，並購置電腦設備支出20,5
      04元，及派遣訴外人孫耀堅、王鈞二名員工支援支出薪資
      89 ,028 元乙情，亦據上訴人提出辦公室房屋租賃契約、
      統一發票、員工薪資單等件影本為憑，並為被上訴人所不
      爭執，堪信為實。
    (二)按「稱僱傭者，謂當事人約定，一方於一定或不定期限內
      為他方服勞務，他方給付報酬之契約。」民法第482 條定
      有明文。本件兩造於93年5 月10日簽訂「冶達科技股份有
      限公司員工合約書」，約定被上訴人受僱成為上訴人之台
      北辦事處管理主管，並支給薪資，有上訴人提出兩造均不
      爭執之合約書及員工薪資單可憑。兩造既係約定由被上訴
      人提供勞務，上訴人給付報酬，而非約定上訴人委任被上
      訴人完成特定事項，給予特定報酬之契約，自屬僱傭契約
      無疑。因此，兩造間之權利及義務，自應依僱傭契約之法
      律關係定之。
    (三)次按「僱傭契約依民法第482 條之規定，係以約定受僱人
      於一定或不定之期限內，為僱用人服勞務，僱用人給與報
      酬為其成立要件。就此項成立要件言之，僱傭契約在受僱
      人一方，僅止於約定為僱用人供給一定之勞務，即除供給
      一定勞務之外，並無其他目的，在僱用人一方，亦僅約定
      對於受僱人一定勞務之供給而與以報酬，縱使受僱人供給
      之勞務不生預期之結果，仍應負給與報酬之義務，此為其
      所有之特徵。」（最高法院45年度台上字第1619號判例、
      84年度台上字第2201號判決可資參照）。因此，若受僱人
      已提供一定之勞務，其義務即屬已經履行，縱未達預期之
      結果，僱用人仍有給付報酬之義務。本件兩造均不爭執被
      上訴人於93年5 月10日至93年6 月21日確已依約至上訴人
      公司工作，並提供勞務，則揆諸上開規定被上訴人已盡其
      依僱傭契約所應負之義務，雖被上訴人所提供之勞務，未
      達上訴人預期之結果，上訴人仍有給付僱傭報酬之義務，
      殊無疑義。
    (四)上訴人主張被上訴人保證一定獲利，因此被上訴人在上訴
      人未獲利之情況下離職，即屬不為完全之給付云云，惟被
      告堅詞否認有為任何之保證。按「當事人主張有利於己之
      事實有舉證之責任。」民事訴訟法第277 條定有明文。經
      查，本件兩造簽訂之上開僱傭合約書共有六條，第1 條係
      就被告兼職兼業之限制，要求被告於任職期間不得經銷任
      何與原告產品相類似之產品，亦不得於工作時間兼職兼業
      。第2 條約定雙方之權利及義務為「乙方（即上訴人）對
      甲方（即被上訴人）之業務有監督權，並得要求甲方業務
      之績效，甲方對乙方之調配、指示等要求應充份予以配合
      。甲方同意於工作期間所寫之文章及設計之網頁、程式或
      相關之企劃書及技術等相關資料或發明，其著作權、專利
      權等智慧財產權應歸屬乙方所有。」。第3 條為保密義務
      條款，第4 條則為合約生效期日，第5 條係對被上訴人之
      競業禁止之約定，第6 條則為合意管轄，並無被上訴人保
      證須為原告獲利之約定，且上訴人法定代理人於原審言詞
      辯論期日時亦自承「我並沒有要求被告一定要保證賺錢。
      」（見原審93年9 月1 日言詞辯論筆錄），上訴人復無法
      舉證證明被上訴人有為上開保證，其上開主張，自難採信
      。且縱認系爭專案係由被上訴人提出，然亦經上訴人進行
      評估後認為可行始著手執行，非被上訴人所能左右，此經
      上訴人法定代理人於原審辯論期日時自承「被告是以口頭
      保證，經過我們評估有一定的可行性，才會同意。」（見
      原審93年11月17日言詞辯論筆錄），是系爭專案本應由上
      訴人承擔風險，自負盈虧成敗。兩造間既無約定僱傭期間
      ，或特別課予被上訴人完成一定工作之義務，則被上訴人
      於受僱期間提供勞務，自無不能給付或不完全給付之可言
      。因此，上訴人依民法第226 條、第227 條請求賠償原告
      所支出之承租辦公室等各項費用，即屬無據。
    (五)被上訴人已依約提供勞務，上訴人自有給付約定報酬之義
      務，已如前述。本件兩造簽訂僱傭契約時約定被上訴人擔
      任「副總」之職務，是以被上訴人就其任職期間自得依上
      訴人公司所規定「副總」之薪級領取薪資，被上訴人依約
      領取薪資，非無法律上之原因而受利益。雖上訴人嗣後對
      被上訴人為降職，但此已在兩造終止僱傭契約之後，自僅
      能自後生效，而不得溯及於上訴人為降職處分前之僱傭關
      係。因此，上訴人主張應依降職處分後之薪級敘薪，被上
      訴人有溢領薪資，應予退還云云，亦屬無據。
四、綜上所述，本件上訴人主張被上訴人不為完全之給付，及溢
    領領薪等均無理由，原審為上訴人敗訴之判決，核無不合，
    上訴人上訴意旨指摘原判決不當，求予廢棄改判，為無理由
    ，其上訴應予駁回。
五、本件事證已臻明確，兩造其餘攻擊防禦方法，核與本件判決
    結果不生影響，爰不一一論述，併此說明。
六、據上論結，本件上訴為無理由，依民事訴訟法第436 條之1
    第3項、第449條第1項、第78條，判決如主文。
中　　華　　民　　國　　94　　年　　4 　　月　　28　　日
                          民事三庭  審判長法  官  潘進柳
                                          法  官  周玉群
                                          法  官  劉雪惠
以上正本證明與原本無異
不得上訴。
中　　華　　民　　國　　94　　年　　4 　　月　　28　　日
                                          書記官  曾建中
